臺灣高等法院臺中分院刑事判決　　　　　　　　　　九十三年度上訴字第七九三號
　　上　訴　人　甲○○
　　即　被　告
　　選任辯護人　詹仕沂
右上訴人因毒品危害防制條例案件，不服台灣台中地方法院九十二年度訴字第二五０
九號中華民國九十三年三月二十三日第一審判決（起訴案號：台灣台中地方法院檢察
署九十二年度偵字第九三九０號），提起上訴，本院判決如左：
      主  文
上訴駁回。
      事  實
一、甲○○有違反肅清煙毒條例等多項前案紀錄，因其友人乙○○有施用第一級毒品
    海洛因之習慣，竟基於轉讓第一級毒品海洛因之犯意，於民國九十二年五月二日
    下午一、二時許，在臺中市○○○街其所經營之天池腳底按摩店內，無償轉讓其
    供己施用之第一級毒品海洛因一包（毛重十公克）予乙○○施用。嗣於九十二年
    五月三日上午十一時許，在臺中市○區○○○路六四巷六號甲○○住處，為警查
    獲，並扣得甲○○供己施用之第一級毒品海洛因四包（合計毛重一六二點四公克
    ）等物，而乙○○於半小時後即同日上午十一時三十分許進入上址，亦為調查員
    查獲，並扣得甲○○前揭無償轉讓之海洛因一包，始循線查獲上情。
二、案經法務部調查局中部地區機動工作組移送臺灣臺中地方法院檢察署檢察官偵查
    起訴。
    理  由
一、上訴人即被告甲○○（下稱被告）對於於事實欄所載時、地交付第一級毒品海洛
    因一包（毛重十公克）予乙○○乙情，固不否認，但辯稱：伊係將該包海洛因寄
    放在乙○○處，被查獲後，因毒癮發作，很難過，檢察官只問伊東西是不是伊的
    ，伊回答是而已云云。辯護人為被告辯護稱：海洛因量少價昂，就經驗法則言，
    不太可能無償讓與。是被告與證人於原審稱所交付之海洛因係寄放，應為事實。
    被告於檢察官所為供述，未全程錄音。被告於原審否認偵訊筆錄之真實性，檢察
    官請求勘驗偵訊之錄音帶，且請求量處重刑。經勘驗結果，並無檢察察官偵訊之
    錄音。故被告於檢察官前之供述，無證據能力。證人乙○○於檢察官之供述，未
    錄音，亦未具結，無證據能力。證人乙○○於原審法院九十二年度訴字第一七四
    號乙○○造反毒品危害防制條例案件中，所為「之後於同年五月三日十一時三十
  分許，在台中市○區○○○路六四巷六號為警查獲，扣到壹包海洛因，是供施用
    」之供詞，原審未依法定之證據方法為調查，無證據能力。被告交付乙○○之海
    洛因十公克，如為無償讓與，為何於九十二年五月三日十一時三十分被查獲時，
    仍為十公克。可證明被告交付乙○○之十公克確為寄放云云。
二、 惟查：
（一）右揭事實，業據被告甲○○於九十二年五月三日檢察官偵訊時坦承：查獲之十
      公克海洛因是我送給乙○○的。我以為他還有在抽海洛因等語（臺灣臺中地方
      法院檢察署九十二年度偵字第九三九○號卷第四十八頁），雖原審法院當庭勘
      驗九十二年度偵字第九三九○號卷附之偵查錄音帶，經播放結果並未錄得被告
      於九十二年五月三日檢察官訊問時之錄音內容，此有該院九十三年一月十三日
      勘驗筆錄可按（見原審卷第四十五頁），惟按刑事訴訟法第一百條之一第一項
      規定，訊問被告，除有急迫情況且經記明筆錄者外，應全程連續錄音；必要時
      ，並應全程連續錄影。考其立法目的，在於建立訊問筆錄之公信力，並擔保訊
      問程序之合法正當；亦即在於擔保被告對於訊問之陳述係出於自由意思及筆錄
      所載內容與其陳述相符。但如被告之陳述係屬自白，同法第一百五十六條第一
      項已特別規定「被告之自白，非出於強暴、脅迫、利誘、詐欺、違法羈押或其
      他不正之方法，且與事實相符者，得為證據」，則被告在檢察官偵查中之自白
      如係出於自由意思而非不正之方法，且其自白之陳述與事實相符，縱令對其訊
      問時未經全程連續錄音或錄影，致訊問程序不無瑕疵，仍難謂其於檢察官訊問
      時自白之筆錄無證據能力（最高法院九十二年度台上字第六一一九號判決意旨
      參照）。查本案被告並未抗辯於偵查中前揭自白係出於強暴、脅迫、利誘、詐
      欺、違法羈押或其他不正之方法，揆諸首揭說明，被告於檢察官訊問時之上揭
      自白，仍應認有證據能力。
（二）證人乙○○於九十二年五月三日檢察官偵訊時供稱：「（問：查獲之海洛因十
      公克何來）昨天五月二日下午一點多左右，至台中市○○○街甲○○經營的天
      池腳底按摩店，甲○○免費給我的，他以為我有在施用，所以他才送給我」等
      語（同前偵卷第四十八頁），經核與被告前揭自白相符，自足為被告前揭自白
      之佐證。又乙○○嗣雖於原審法院及本院審理中，翻異前詞，改證稱：係甲○
      ○寄放，如果寄放時間長的話，才會將寄放的海洛因拿來吸用。九十二年五月
      二日晚上十點有施用，並非施用被告寄放被查獲那包海洛因云云。惟查證人乙
      ○○在原審法院九十二年度訴字第一七四三號就其所犯施用毒品刑事案件審理
      中，亦供稱：伊於五月三日為警查獲之海洛因一包（即本案毛重十公克海洛因
      ），是供施用等語（見原審第一０一頁），足證證人乙○○於嗣於原審法院及
      本院審理中所稱係被告寄放云云，顯係嗣後迴護被告之詞，並不足為被告有利
      之認定。另辯護人辯稱證人乙○○未經具結，其於偵查中之證詞，無證據能力
      。惟按被告以外之人於檢察事務官、司法警察官或司法警察調查中所為之陳述
      ，與審判中不符時，其先前之陳述具有較可信之特別狀況，且為證明犯罪事實
      存否所必要者，得為證據，刑事訴訟法第一百五十九條之二定有明文。證人於
      調查局、警察局等司法警察機關以證人身份陳述時，並無應具結之規定。證人
      於司法警察機關所為之證詞，未經具結，如與審判中不符，但有可信之特別狀
      況，且為證明犯罪事實所必要，即有證據能力。而證人於更具公信力之檢察官
      面前所為之證詞，如為證明犯罪事實所必要，雖未依法具結，自亦應認有證據
 能力。辯護人認乙○○於偵查中所為被告送海洛因給伊之證詞，未經具結，無
      證據能力，尚有誤會。又證人乙○○於本院審理時，審判長詢以：「對你九十
      二年五月三日檢察官訊問所述，你說他以為你有在使用才送給你，有何意見？
      」乙○○答稱：「那我講錯了。」「那我講錯了，我把”寄放”與”送”講錯
      了，我把”寄放”講成”送”。他怎麼可能把海洛因送給我呢。」（見本院卷
      第六九頁），足認證人乙○○於偵查中，確有為「甲○○免費給我的，他以為
      我有在施用，所以他才送給我。」之證詞。查刑事訴訟法第一百條之一係規定
      「訊問被告，應全程連續錄音，必要時，並應全程連續錄影。但有急迫情況且
      經記明筆錄者，不在此限。」；同法第四十四之一第一項則規定：「審判期日
      應全程錄音，必要時，並得全程錄影。」依上開規定，於刑事訴訟程中應錄音
      、錄影者，為審判期日之進行及其他期日對於被告之訊問。如於審判期日外，
      對證人所為之訊問，法律並無應錄音、錄影之規定。辯護人謂乙○○於偵查所
      為之證詞，未經錄音，無證據能力，亦有誤會。
（三）此外，證人乙○○為調查員查獲後所採尿液經送驗結果，呈嗎啡陽性反應，有
      臺中市衛生局尿液煙毒檢驗報告書一份附卷可稽（見偵查卷第八二、八四頁）
      ；扣案之自乙○○處所查扣上開毒品經鑑定結果，含第一級第六項毒品海洛因
      成分，有法務部調查局調科壹字第一二○○一二八七○號鑑定通知書一紙在卷
      可憑（見偵查卷第九十四頁，按警方送驗時，係將自被告處所查扣之上開四包
      毒品及自乙○○處查扣之該包毒品合併送驗，該合併送驗之毒品，淨重一五九
      點五九公克，包裝重九點○四公克，純度四四點七九％，純質淨重七一點四八
      公克，故無法得知被告轉讓之該包海洛因正確重量），綜上所述，本案事證明
      確，被告犯行堪以認定。
（四）辯護人為被告辯護稱：海洛因量少價昂，就經驗法則言，不太可能無償讓與。
      是被告與證人於原審稱所交付之海洛因係寄放，應為事實。被告交付乙○○之
      海洛因十公克，如為無償讓與，為何於九十二年五月三日十一時三十分被查獲
      時，仍為十公克。可證明被告交付乙○○之十公克確為寄放云云。辯護人上開
      辯護，並無積極證據證明與事實相符，純係個人臆測之詞，不能為被告有利之
      證據。另被告於檢察官所為供述，未全程錄音，證人乙○○於檢察官前之供述
      ，未錄音，亦未具結，但均有證據能力，已如前述。辯護人認無證據能力，尚
      有誤會。
三、查被告甲○○行為後，毒品危害防制條例已於九十二年六月六日修正公布，並於
    九十三年一月九日生效施行，其中第八條第一項轉讓第一級毒品之罪刑並未修正
    ，惟同條第六項規定：「轉讓毒品達一定數量者，加重其刑至二分之一，其標準
    由行政院定之」，而行政院依該條例第八條第六項所訂定之「轉讓持有毒品加重
    其刑之數量標準」第二條第一項第一款則規定，轉讓第一級毒品淨重達五公克以
    上，均加重其刑二分之一，比較新舊法之規定，舊法對轉讓第一級毒品罪，並無
    因一定數量而加重其刑之規定，是以變更前之舊法對被告有利，依刑法第二條第
    一項後段之規定，自應適用裁判前之舊法。故核被告所為，係違反修正前毒品危
    害防制條例第八條第一項之轉讓第一級毒品罪，其持有之低度行為為轉讓之高度
    行為所吸收，不另論罪。
四、原審判決適用修正前毒品危害防制條例第八條第第一項，刑法第二條第一項但書
    、第十一條前段，審酌被告素行不佳，有違反肅清煙毒條例等多項前案紀錄，轉
    讓毒品有害國民健康、影響社會善良風俗及其犯罪動機、所生危害，犯罪後否認
    犯行，飾詞諉過等一切情狀，量處有期徒刑一年六月。並以本案前開扣案自乙○
    ○處所查扣之毒品海洛因（毛重十公克），已於乙○○所犯前揭施用毒品案件內
    為沒收銷燬之宣告，並經檢察官執行銷毀而不存在，有檢察官之扣押物處分命令
    一份附卷可憑，無從宣告沒收銷燬。另被告被查扣之海洛因四包，係被告另施用
    毒品罪之證物，不宜於本案宣告沒收，認事用法均無不當，量刑亦屬妥適。被告
    仍執上詞，否認犯罪，其上訴為無理由，應予駁回。
據上論結，應依刑事訴訟法第三百六十八條，判決如主文。
本案經檢察官丙○○到庭執行職務。
中      華      民      國      九十三      年      七    月    二十一  日
                                    臺灣高等法院臺中分院刑事第九庭
                                          審判長法  官  陳  筱  珮
                                                法  官  康  應  龍
                                                法  官  趙  春  碧
右正本證明與原本無異。
如不服本判決應於收受送達後十日內向本院提出上訴書狀，其未敘述上訴之理由者並
得於提起上訴後十日內向本院補提理由書（均須按他造當事人之人數附繕本）。
                                                書記官  胡  美  娟
中      華      民      國      九十三   年       七      月   二十二   日
                                                                        Ｉ
